最高法院刑事判決　　　　　　九十四年度台上字第一二八四號
　　上　訴　人　甲○○
　　　　　　　　　　　　48弄.
　　選任辯護人　黃慕容律師
上列上訴人因妨害自由案件，不服台灣高等法院高雄分院中華民
國九十一年五月十六日第二審判決（九十一年度上訴字第四九五
號，起訴案號：台灣高雄地方法院檢察署八十九年度偵字第一九
一八七號），提起上訴，本院判決如下：
    主  文
上訴駁回。
    理  由
按刑事訴訟法第三百七十七條規定，上訴於第三審法院，非以判
決違背法令為理由，不得為之。是提起第三審上訴，應以原判決
違背法令為理由，係屬法定要件。如果上訴理由狀並未依據卷內
訴訟資料，具體指摘原判決不適用何種法則或如何適用不當，或
所指摘原判決違法情事，顯與法律規定得為第三審上訴理由之違
法情形，不相適合時，均應認其上訴為違背法律上之程式，予以
駁回。本件上訴人甲○○上訴意旨略稱：(一)、第一審應送達於上
訴人之判決正本，係寄存送達於警察機關，原審雖依規定向上訴
人告知犯罪之嫌疑及所犯妨害自由罪名，但並未將第一審判決正
本補送達於上訴人，復未依刑事訴訟法第三百六十七條但書規定
，定期間先命補正，致上訴人難以陳述上訴要旨，原審有判決不
適用法則或適用不當之違法。(二)、依刑事訴訟法第三百九十六條
（應係第九十六條之誤）規定，訊問被告應與以辯明犯罪嫌疑之
機會，如有辯明，應命就其始末連續陳述。依原審民國九十一年
四月十七日訊問筆錄記載，審判長（或受命法官）於訊問上訴人
後，未見上訴人就其始末連續陳述，原判決難謂無違誤。(三)、原
判決認定：已判刑確定之王煜豐因車禍糾紛，應賠償案外人吳素
庭新台幣（下同）十二萬元，尚有七萬元未付清，李俊龍（本案
妨害自由之被害人，另案詐欺之被告）得知上情後，竟向王煜豐
佯稱其係討債公司人員專門代客處理債務，受吳素庭之委託前來
索討尾款，王煜豐不疑有他，而交付七萬元，李俊龍得款後花用
殆盡。嗣吳素庭因見王煜豐遲未付款，向王煜豐詢問時，始知李
俊龍之騙局（李俊龍部分另案處理）。王煜豐遂對李俊龍心生不
滿，因而與上訴人及已判刑確定之謝清文，共同基於以強押方式
限制行動自由以討債之犯意聯絡，而為本件犯罪（即妨害李俊龍
之行動自由）等語。惟另案處理之李俊龍部分，究係詐欺、侵占
或僅屬民事糾紛？原審未予究明，有理由矛盾之違法。又被害人
李俊龍於警詢時係供稱：「王煜豐於（八十九年八月）二十二日
十五時許，以幫其討債為由誘騙我於今（二十四）日十六時許到
其住處商討，……」。原判決卻認定，上訴人等三人「共同基於
以強押方式限制行動自由以討債之犯意聯絡」云云，亦有未合。
另李俊龍於警詢時復供稱：「我與同學黃哲文到達後，……我央
求允許我打電話聯絡家人，……（經電話聯絡後）王煜豐與我父
親約好在岡山火車站對面麥當勞見面（付款），……」。另一被
害人黃哲文亦供稱：「因為我們二人都沒錢，我提議向家人求救
，請家人出面處理，……（李俊龍遭毆打後）李俊龍要求我和王
煜豐、謝清文、甲○○一起送醫，……」。依上所述，上訴人等
三人並未限制李俊龍與其家人聯絡，並於李俊龍受傷後，開車送
醫。原判決認定，上訴人等三人係以「強押方式」，「動用暴力
挾持李俊龍、黃哲文逼令償債」，均與卷內資料不符，並有理由
不備之違誤。(四)、上訴人等三人與李俊龍、黃哲文雙方，於談判
過程中，不論是否涉及恐嚇、脅迫使被害人等行無義務之事，均
難認上訴人等三人以「強押方式」剝奪人之行動自由。原判決對
於有利於上訴人之證據，不予採納，有判決不適用法則之違誤。
(五)、原判決以：被害人李俊龍嗣後翻異前供，改稱與王煜豐均有
聯絡，並知悉當日前往王煜豐住處係為處理詐騙吳素庭七萬元之
事。另證人即李俊龍之父李安，嗣後亦翻異前供，改稱其於警詢
時及檢察官偵查中所供不實云云。均係嗣後迴護之詞，不可採信
。惟李俊龍係被害人，李安係李俊龍之父，自無翻異前供，迴護
上訴人之必要。(六)、李俊龍於第一審已供稱，伊被指訴詐欺部分
，已獲不起訴處分，並有不起訴處分書在卷可稽。本案全係因李
俊龍詐欺或侵占賠償款而引起，卻能獲得不起訴處分之寬典，上
訴人乃見義勇為，打抱不平，竟與事主王煜豐同坐有期徒刑六月
（得易科罰金）之罪，不符比例原則。倘上訴人之上訴無理由，
請諭知緩刑云云。
惟查：(一)、原判決維持第一審論處上訴人共同以非法方法剝奪人
之行動自由罪刑之判決，駁回上訴人在第二審之上訴，已敘明：
已判刑確定之王煜豐因與李俊龍有金錢糾紛，而邀同上訴人及已
判刑確定之謝清文，於八十九年八月二十二日下午三時四十分許
，在高雄縣岡山鎮○○○路○段七十二巷十三弄五號，共同妨害
李俊龍及其友人黃哲文之行動自由以索回金錢，至同日晚上十時
十五分許，同往高雄縣岡山鎮火車站前之麥當勞欲取款時，始為
李俊龍之父李安報警查獲等情。業據被害人李俊龍、黃哲文及證
人李安指證綦詳。上訴人及王煜豐、謝清文於警詢時亦承認：王
煜豐有以恐嚇之語言命李俊龍還款；謝清文持一橡膠棒，以報紙
包裹偽裝為刀械在旁威嚇；上訴人則購買空白本票命被害人填寫
。並有本票、橡膠棒等扣案可稽。被害人李俊龍嗣後雖改稱：伊
有與王煜豐保持聯繫，知悉當日前往王煜豐住處係為處理詐騙七
萬元之事。另證人李安嗣後亦翻異前供，改稱：其於警、偵訊所
為之陳述不實云云。因與渠等先前所述及其餘卷證不符，尚非可
採（依李俊龍所供，嗣後已達成和解，見第一審卷第八十三頁）
。因認上訴人等三人確有共同以非法方法剝奪李俊龍、黃哲文之
行動自由，為其所憑之證據及認定之理由。而以上訴人嗣後否認
犯罪，乃卸責之詞，不可採信等情綦詳。(二)、第一審法院於裁判
後已依刑事訴訟法第六十一條第一項規定，由郵政機關向上訴人
送達判決正本，郵政機關於送達時因不獲會晤應受送達之人，且
無從為補充送達或留置送達，乃將判決正本寄存送達於警察機關
。嗣上訴人於提起第二審上訴時，第一審法院認上訴逾期，以裁
定駁回上訴人之第二審上訴。上訴人不服提起抗告，原審法院以
送達人將判決正本寄存送達於台南市警察局第三分局安南派出所
時，有無製作送達通知書粘貼於應受送達人之門首，以為送達，
未在送達證書上載明，乃將原裁定撤銷，發回第一審法院，另為
適法之處理，有送達證書及原審之裁定在卷可稽（見第一審卷第
二○三頁、原審抗告卷第十頁）。嗣第一審法院已將全案送交原
審法院為實體審判，上訴人未於審判期日到庭（經合法傳喚，無
正當理由不到庭），但於原審行準備程序時已經到庭應訊，依法
陳述上訴意旨並就被訴事實為事實上及法律上之答辯，有訊問筆
錄可憑（見原審上訴卷第三十五至四十三頁），上訴人並無不能
陳述上訴意旨情事。縱郵政機關於送達第一審判決正本時，其程
序有瑕疵，但顯於第二審之判決無影響，自不得執為第三審上訴
之理由。至於刑事訴訟法第三百六十七條但書規定，應定期間先
命補正者，係指當事人之上訴不合法律上之程式，可補正者，應
定期間先命補正而言。上訴人援引該法條，顯有誤解。(三)、刑事
訴訟法第九十六條規定，訊問被告，應與以辯明犯罪嫌疑之機會
；如有辯明，應命就其始末連續陳述；其陳述有利之事實者，應
命其指出證明之方法。原審於九十一年四月十七日行準備程序時
，已遵循上開規定，最後並訊問上訴人「有何證據請求調查」，
上訴人猶答稱「沒有，知道錯了，請求從輕量處，給予自新機會
」，有訊問筆錄可查。上訴意旨任意設詞，泛言原審未依上開規
定訊問，與卷內資料不相符合，並非依據卷內資料執為指摘。(四)
、關於量刑之輕重，係屬事實審法院得依職權裁量之事項，苟已
斟酌刑法第五十七條各款所列情狀而未逾越法定刑度，亦未濫用
其權限，即不得任意指摘為違法，以為上訴第三審之理由。原判
決如何依據刑法第五十七條之規定，審酌上訴人之一切情狀，量
處適當之刑，已詳為說明。上訴人就量刑之輕重，對於原審裁量
權之適法行使，徒憑己見泛言不符比例原則，並非適法之第三審
理由。(五)、另案處理之李俊龍（取得七萬元部分），究係詐欺、
侵占或僅屬民事糾紛？要與上訴人之妨害自由無涉。另請求宣告
緩刑，並不涉及原判決違背法令問題。至於其餘之爭辯，或為枝
節性之問題，或為單純事實之爭執，均非適法之第三審上訴理由
。上訴意旨，徒憑己見，就原判決已說明事項或屬原審採證認事
職權之適法行使，任意指摘為違法，顯與法律規定得為第三審上
訴理由之違法情形，不相適合。其上訴違背法律上之程式，應予
駁回。
據上論結，應依刑事訴訟法第三百九十五條前段，判決如主文。
中　　華　　民　　國　九十四　年　　三　　月　 十七   日
                      最高法院刑事第十二庭
                          審判長法官  謝　俊　雄
                                法官  陳　世　雄
                                法官  蘇　振　堂
                                法官  吳　信　銘
                                法官  徐　文　亮
      本件正本證明與原本無異
                                      書  記  官
中　　華　　民　　國　九十四　年　　三　　月　二十一　日
                                                      V
